【裁判字號】    99,上訴,1468
【裁判日期】    991116
【裁判案由】    毒品危害防制條例
【裁判全文】
臺灣高等法院高雄分院刑事判決        99年度上訴字第1468號
上  訴  人
即  被  告  丙○○
選任辯護人  顏福松律師
上列上訴人因毒品危害防制條例案件，不服臺灣高雄地方法院99
年度訴字第276 號中華民國99年7 月20日第一審判決（起訴案號
：臺灣高雄地方法院檢察署98年度偵字第9801、12247 、13881
號），提起上訴，本院判決如下：
    主  文
上訴駁回。
    事  實
一、丙○○明知愷他命屬毒品危害防制條例第2 條第2 項第3 款
    所列之第三級毒品，不得持有、販賣，竟意圖營利，先後販
    賣第三級毒品愷他命予乙○○、甲○○（販賣時間、地點、
    方式、金額等，均詳如附表一、二所示）。其中丙○○為附
    表一編號(六)所示販賣愷他命予乙○○時，於尚未交付愷他命
    之際，即遭乙○○之父母發覺而報警，丙○○見狀逃離，並
    遺留附表三所示之物在乙○○住處客廳而扣押。嗣經警於民
    國98年3 月25日11時30分許，搜索丙○○位於高雄縣鳳山市
    ○○街54之1 號居住處，而扣得附表四所示之物，並循線查
    獲上情。
二、案經高雄縣政府警察局移送臺灣高雄地方法院檢察署檢察官
    偵查起訴。
    理  由
壹、程序部分：
一、按鑑定人由審判長、受命法官或檢察官就鑑定事項有特別知
    識經驗者，或經政府機關委任有鑑定職務者，選任一人或數
    人充任之。再鑑定之經過及其結果，應命鑑定人以言詞或書
    面報告。鑑定人有數人時，得使其共同報告之。但意見不同
    者，應使其各別報告。以書面報告者，於必要時得使其以言
    詞說明。刑事訴訟法第198 條、第206 條分別定有明文。而
    鑑定之書面報告，屬同法第159 條第1 項之「除法律有規定
    者外」之情形，自仍具證據能力，不受傳聞法則之規範。查
    卷附高雄市立凱旋醫院濫用藥物成品檢驗鑑定書、高雄醫學
    大學附設中和紀念醫院檢驗報告，係檢察官或法官所選定之
    鑑定機關，則該鑑定書面報告，依上開說明，具有證據能力
    。
二、再按被告以外之人於審判外之陳述，雖不符刑事訴訟法第15
    9 條之1 至第159 條之4 之規定，而經當事人於審判程序同
    意作為證據，法院審酌該言詞或書面陳述作成時之情況，認
    為適當者，亦得為證據。當事人、代理人或辯護人於法院調
    查時知有第159 條第1 項不得為證據之情形，而未於言詞辯
    論終結前聲明異議者，視為有前項之同意，同法第159 條之
    5 第1 、2 項定有明文。立法意旨在於傳聞證據未經當事人
    之反對詰問予以核實，原則上先予排除，惟若當事人已放棄
    反對詰問權，於審判程序中表明同意該等傳聞證據可作為證
    據，基於尊重當事人對傳聞證據之處分權，及證據資料愈豐
    富，愈有助於真實發見之理念，且強化言詞辯論主義，使訴
    訟程序得以順暢進行，上開傳聞證據亦均具有證據能力。查
    本案據以認定被告犯罪事實存否之其他被告以外之人之言詞
    或書面陳述，被告、辯護人及檢察官於本院審理時，均同意
    作為證據（見本院99年9 月30日準備程序筆錄，本院卷第33
    頁背面），且於本院言詞辯論終結前，均未聲明異議，而本
    院審酌該言詞及書面陳述作成之情況，未見有何不適當之情
    形，故依前開規定，均得為證據。
貳、實體部分：
一、訊據被告丙○○於原審審理時，坦承於附表一編號(一)至(五)、
    附表二所示時、地，交付附表一編號(一)至(五)、附表二所示愷
    他命予乙○○、甲○○，並收取附表一編號(一)至(五)、附表二
    所示金額，及欲交付附表一編號(六)所示愷他命予乙○○時，
    遭乙○○之父母發覺而報警等事實，惟矢口否認有何意圖營
    利販賣愷他命之犯行，並於原審審理時辯稱：我是與乙○○
    、甲○○合資購買愷他命，沒有賺取差價云云（見A3卷第21
    至22頁），嗣於本院審理時，則否認曾於附表一編號(一)所示
    時、地，曾交付愷他命予乙○○之事實，並辯稱：係為追求
    而討好乙○○，而原價交付愷他命給乙○○，無營利意圖云
    云；辯護人則為被告辯護稱：乙○○於98年3 月17日第一次
    警詢筆錄時，即供稱第一次向被告購買大約是在98年1 月間
    ，而乙○○另供稱向江鋐鎧曾買過1 至2 次愷他命，而乙○○之母陳怡翔於98年2 月26日第二次警詢筆錄時，亦稱她女
    兒曾向她承認跟綽號「馬沙」、「湯匙」等2 男子購買毒品
    ，乙○○於98年9 月10日偵訊時亦承認有向其他人拿過愷他
    命，而附表一編號(二)至(六)之時間間隔僅有3 、4 天，但編號
    (一)及(二)間之間隔則有1 個月又6 天，顯違情理，可見被告是
    否曾於97年12月18日有交付愷他命給乙○○即有可疑。而被
    告之所以交付愷他命給乙○○，是因為被告要追求、討好乙○○，只要乙○○打電話來說要愷他命，被告剛好有的話，
    就會以原價轉讓給她，如果沒有的話，被告也會去找藥頭買
    ，被告並無營利意圖。又乙○○向被告表示需要愷他命之時
    間常在深夜凌晨，所需數量又僅1 克，價格僅為400 元，售
    毒者縱有獲利亦必甚微，殊難想像被告會為如此薄利，而不
    憚辛勞於冬夜凌晨騎乘機車自其住處騎至乙○○住處或載乙○○至友人處購買毒品，顯然被告應有討好乙○○的意思。
    再依江鋐鎧所證，被告與江鋐鎧確係合資購買云云（見99年
    9 月30日刑事準備狀、本院99年11月2 日審判筆錄，本院卷
    第36-39 頁、72-73 頁）。經查：
  (一)證人乙○○於警詢、偵訊及原審審理時證稱：我有施用愷他
    命的習慣，我都自己購買愷他命，沒有和別人一起合買。我
    於97年7 月間先認識甲○○，甲○○介紹我認識被告，因為
    我打電話要跟甲○○拿愷他命，甲○○說他沒有在放愷他命
    ，要我打電話給被告。我跟被告沒有其他交情，不是朋友，
    我們聯絡都是因為要買愷他命，被告都會當天送給我。被告
    聯絡電話為0000000000、0000000000號，因為我母親會看我
    的手機，所以我在手機內輸入「以及」為被告的名字，我曾
    使用0000000000、0000000000、00-0000000號的電話聯絡被
    告購買愷他命，我跟被告買愷他命都是1 克400 元，我拿現
    金給他，他馬上拿愷他命給我。我打電話給被告都是要跟他
    拿愷他命，被告打電話給我是跟我要錢，因為我向他買愷他
    命有時候先欠著，通聯記錄如果是連續打好幾通，就是我要
    跟他買愷他命，因為打第1 通有時候他會說他要出門了，但
    他沒出門，我就再打第2 通，他都送到我位於五福路、光華
    路口的租屋處，和我在鳥松鄉的家。97年12月18日、98年1
    月24日我以0000000000號行動電話聯絡被告購買愷他命；98
    年1 月28日我以0000000000號行動電話聯絡被告購買愷他命
    ；98年1 月31日、98年2 月1 日我以家中電話00-0000000號
    行動電話聯絡被告購買愷他命，每次都是拿1 包400 元，他
    都有拿毒品給我。98年2 月4 日凌晨，家人都睡了，我用家
    裡的電話00-0000000號撥打被告0000000000號行動電話向被
    告買愷他命，我請他送2 件（即2 克）愷他命給我，我跟他
    說過幾天再把錢給他，這次交易金額講好是800 元，剛開始
    他不要，因為我很難受，一直拜託他，他就答應了，他到我
    家時，我家的狗有叫，我爸聽到聲音就下樓，我聽到我爸和
    被告在爭吵，我也下樓，看到他們在拉扯，那時我媽也出來
    了，我們都在客廳，被告跟我媽說以後不會再賣藥給我了，
    請她不要報警。我沒有跟被告合資購買的情形，我也曾經向
    被告以外的人購買愷他命，價格也是1 克400 元等語（見A1
    卷第30-36 頁，A2卷第50-55 頁、第238-241 頁，A4卷第45
    -47 頁）。
  (二)又證人江鋐鎧於警詢時證稱：0000000000號電話是我於97年
    7 月7 日所申辦，但我於97年12月間借給一個叫「志豪」的
    朋友使用，而我都打0000000000號電話與「志豪」聯絡。「
    志豪」即是丙○○，我與他於97年11月間，經朋友介紹認識
    等語（見98年3 月12日第一次警詢筆錄，A1卷第41-42 頁、
    同日第二次警詢筆錄，A1卷第53頁）。而被告於警詢時亦坦
    承於上開時間借用江鋐鎧上開行動電話門號使用之事實（見
    98年3 月25日警詢筆錄，A1卷第4 頁）。另0000000000、00
    00000000號等行動電話，均係乙○○所使用，亦經乙○○母
    親陳怡翔於警詢時所證明（見98年2 月12日警詢筆錄，A1卷
    第17頁）。此外，0000000000號行動電話係被告申請，0000
    000000號行動電話係江鋐鎧申請，0000000000、0000000000
    號行動電話，均係乙○○之母陳怡翔所申請，亦有該等電話
    基本資料在卷可憑（見A2卷第31 -32頁）。又上開電話之間
    有於附表五各編號所示時間聯絡，亦有該等電話之通聯紀錄
    在卷可稽（出處見附表五各編號所示），參諸各該通聯紀錄
    時間，均與乙○○上開所證相符。
  (三)又證人陳怡翔即乙○○之母親於警詢、偵訊時證稱：乙○○
    是我女兒，97年初染上愷他命毒癮。98年2 月4 日凌晨2 時
    30分許，我們夫妻在睡覺，因為狗叫，我先生下樓查看，看
    到被告出現在我們位於高雄縣鳥松鄉○○村○○路248 巷16
    弄5 號家中，我先生就抓住被告，我要報警，被告求我不要
    報警，說這樣他會被他爸爸打死，我仍堅持要報警，被告竟
    打開窗戶跳到車庫逃離，並掉落附表三所示物品在我家客廳
    ，我隨後追到路上，但被告跑了，我返家後詢問乙○○，經
    乙○○告知被告是要來賣她愷他命，當時乙○○無法說出被
    告真實身分，只知道他綽號「以及」，使用0000000000、00
    00000000、0000000000等號之行動電話。98年2 月4 日被告
    還沒有將愷它命交給乙○○時就被我們抓住了，當時被告沒
    有說是和乙○○合買等語（A1卷第16至18頁、第20至29頁，
    A2卷第237-238 頁）。可知陳怡翔所證亦與乙○○上開所證
    相符。
  (四)又證人甲○○於警詢、偵訊及原審審理時又證稱：我於97年
    7 、8 月間施用愷他命時經朋友介紹認識乙○○，我再介紹
    乙○○認識被告。我以前有施用愷他命習慣，我都去PUB 買
    ，我曾經跟被告買過1 次愷他命，是98年年初，在被告位於
    高雄縣鳳山市○○街住處樓下，以400 元價格，向被告購買
    1 公克愷他命，他有沒有賺中間差價我不知道，我不清楚被
    告的愷他命從何來，如果我清楚我就自己找就好了，被告沒
    有告訴我他要買多少的愷他命、跟何人買、買進多少價格、
    如何跟我分。一般我們在買1 公克的價錢就是這樣。原本我
    不知道有人於98年2 月4 日2 時30分許，前往高雄縣鳥松鄉
    ○○村○○路248 巷16弄5 號，欲販售愷他命給乙○○施用
    這件事，但事後乙○○母親打電話質問我這件事，我問被告
    ，被告坦承當時是他到乙○○家中等語（見A1卷第40-47 頁
    、第52-56 頁，A2卷第241-243 頁，A4卷第47-51 頁）；再
    於本院審理時證稱：被告交付愷他命給我的時間，應該是我
    於警詢時所說的，約於98年1 月中旬等語（見本院99年11月
    2 日審判筆錄，本院卷第68頁）。而江鋐鎧上開所證情節，
    與乙○○及陳怡翔上開所證相符，亦與上開電話申請人資料
    相符，且江鋐鎧所使用之0000000000號電話，與被告使用之
    0000000000號電話間，於98年1 月間亦曾聯絡，亦有該電話
    之通聯紀錄附卷可稽（見A2卷第137 頁），而與江鋐鎧上開
    所證相符。
  (五)則互核上開證人所述大致相符，且上開證人等與被告間均無
    仇怨，衡情應無蓄意誣陷之動機，其等所證又與上開客觀事
    證相符，此外，復有乙○○所使用之0000000000、00000000
    00、00-0000000號電話通聯調閱查詢單（見A2卷第95-226頁
    ）、被告所使用之0000000000號電話通聯調閱查詢單（見A2
    卷第253-264 頁）、高雄縣政府警察局搜索扣押筆錄、扣押
    物品目錄在卷可稽，是上開證人等所證應堪採信。被告及辯
    護人於本院審理時以上開情詞辯稱：於附表一編號(一)之時間
    ，並無交付愷他命給乙○○云云，惟查，被告於警詢時自承
    ：拿愷他命給乙○○約10次等語（見98年3 月25日警詢筆錄
    ，A1卷第4 頁），於原審審理時亦坦承此次曾交付愷他命給
    乙○○（見原審99年2 月23日準備程序筆錄，原審審訴卷第
    21頁），而此部分被告確有交付乙○○愷他命之事實，亦經
    乙○○於偵訊時所明確證述（見98年12月10日偵訊筆錄，A2
    卷第240 頁），而與被告所供述相符，並有上開電話通聯紀
    錄可以佐證（見附表五編號(一)），而該附表五編號(一)所示與
    乙○○聯絡之0000000000號行動電話，於其時亦已由江鋐鎧
    借給被告使用，亦如上述，故此次被告確有交付愷他命給乙○○之事實，確可認定，被告及辯護人上開於本院審理時翻
    異前詞所辯，不能採信。
  (六)又被告雖以合資、未賺取差價等詞置辯，惟乙○○證稱：未
    曾與被告合資等語明確，已如上述；甲○○證稱：未曾與被
    告談過愷他命之買進價格、如何分配等語明確，亦如上述；
    又其等2 人均證稱之前向他人購買愷他命價格與向被告購買
    之價格相同，都是1 克400 元等語明確，再者，販賣毒品之
    行為，並無一定之公定價格，每次買賣之價格亦各有差異，
    隨供需雙方之資力或關係之深淺或需求之數量、貨源之充裕
    與否、販賣者對於資金之需求如何與殷切與否，以及政府查
    緝之態度，進而為各種之風險評估，而有各種不同之標準，
    並非一成不變。販賣者從各種「價差」或「量差」或係「純
    度」謀取利潤方式，或有差異，然其所圖利益之非法販賣行
    為目的，則屬相同，並無二致。被告雖未供承販入、賣出毒
    品所賺取之差價為何。惟一般民眾普遍認知毒品之非法交易
    ，向為政府查禁森嚴且重罰不貸，衡諸常情，倘非有利可圖
    絕無平白甘冒被重罰高度風險之理，從而，舉凡其有償交易
    ，除足反證其確另基於某種非圖利本意之關係外，通常尚難
    因無法查悉其買進、賣出之差價，而諉無營利之意思，或阻
    卻販賣犯行之追訴（最高法院87年度臺上字第3164號判決意
    旨參照）。又販賣毒品之所謂販賣行為，係行為人基於營利
    之目的，而販入或賣出毒品而言。販賣毒品者，其主觀上須
    有營利之意圖，且客觀上有販賣之行為即足構成，至於實際
    上是否已經獲利則非所問。即於有償讓與他人之初，係基於
    營利之意思，並著手實施，而因故無法高於購入之原價出售
    ，最後不得不以原價或低於原價讓與他人時，仍屬販賣行為
    。必始終無營利之意思，縱以原價或低於原價有償讓與他人
    ，方難謂為販賣行為，而僅以轉讓罪論處（最高法院93年度
    台上字第1651號判決意旨參照）。本案被告以附表一、二所
    示方式，販賣愷他命供乙○○、甲○○施用，自屬有利可圖
    ，而無徒勞之理，其基於營利意圖而為販賣，堪予認定。又
    乙○○於本院審理時固證稱：我不知道被告有喜歡我，那時
    候我有男朋友。向被告拿愷他命，可以先欠錢，但剛開始拿
    時並沒有欠，欠錢之後斷斷續續有付錢，一般藥頭拿愷他命
    給我，是不會讓我欠，被告人很好，還曾叫我不要吸愷他命
    等語（見本院99年10月19日審判筆錄，本院卷第50-51 頁）
    ，惟被告交付給乙○○之愷他命，並非無償不收取金錢，且
    所收受之價格亦與乙○○向他人購買時相同，已如上述，依
    常情實難認被告並無營利之意圖，故縱使被告交付乙○○愷
    他命時，確同時另存有欲追求、討好乙○○之意，而有如乙○○所證較其他販賣者之買賣條件佳之情況，但此仍不能為
    被告有利之認定，而認為被告並無營利之意圖。又江鋐鎧於
    原審審理時雖曾證稱：我會跟被告一起買，因為剛好他也要
    跟別人買，我們一起出錢買，我拿錢給被告云云（見原審99
    年7 月6 日審判筆錄，原審訴卷第48頁），惟此與其先前所
    證不符，而其於同日審理時又證稱：事實上我是拿錢給被告
    ，附表二這次是向被告買愷他命，我是先打電話給被告，問
    他那裏有沒有愷他命，或是我先拿錢給被告，然後我先回家
    ，等他好了再打電話給我，我再過去拿等語（見同日審判筆
    錄，原審訴卷第50-51 頁），故江鋐愷此部分所為附和被告
    合資辯解之所證，與先前可以採信之陳述並不相符，而不能
    採信。又江鋐鎧於本院審理時證稱：我之前在夜店買愷他命
    ，1 克400 元，而我問被告要不要買，如果要，我也要一起
    買，我先交400 元給他，半小時之後，他拿愷他命給我。是
    我問他多少錢，他說1 人出400 元等語（見本院99年11月2
    日審判筆錄，本院卷第67-68 頁），則江鋐鎧於本院審理時
    所證，除與先前不符而難以遽信外，又其向他人購買1 克之
    價格既與交付被告購買之價格相同，且1 克400 元之價格又
    非江鋐鎧所決定，而係依被告之指示交付，故仍不能以此認
    定被告係幫助江鋐鎧施用而購買，而不能為被告有利之認定
    。
  (七)綜上，本件事證明確，被告附表一、二所示犯行均堪認定，
    應依法論科。
三、按被告所為附表一、二之行為後，毒品危害防制條例於98年
    5 月20日修正公布，其中第4 條第3 項規定，已有修正，應
    依刑法第2 條第1 項規定，依「從舊從輕」原則而為比較適
    用。而被告行為時之毒品危害防制條例第4 條第3 項規定：
    「製造、運輸、販賣第三級毒品者，處5 年以上有期徒刑，
    得併科新臺幣5 百萬元以下罰金。」（以下稱修正前規定）
    ，修正後則規定：「製造、運輸、販賣第三級毒品者，處5
    年以上有期徒刑，得併科新臺幣7 百萬元以下罰金」（以下
    稱修正後規定）。核修正後之規定，得併科之罰金顯已提高
    ，應以被告行為時之規定對被告較為有利。又本案被告並未
    供出毒品來源因而破獲，亦未於偵查及審判中均自白犯罪，
    自無修正前、後毒品危害防制條例第17條規定之適用，是依
    上開比較結果，係以被告行為時之毒品危害防制條例第4 條
    第3 項規定對被告較為有利，自應適用被告行為時之毒品危
    害防制條例第4 條第3 項之規定處斷。
四、按愷他命係毒品危害防制條例第2 條第2 項第3 款所明定之
    第三級毒品。次按販賣毒品犯行，以販賣者向他人洽商、兜
    售毒品，或與購買者就買賣毒品之標的物及價格意思表示一
    致時，均屬已經著手於販賣毒品之行為，故買賣雙方若已就
    購買毒品之內容意思表示一致，縱尚未交付毒品及價金即被
    警方查獲而未完成，該次買賣應屬已經著手實施而未遂，而
    應成立販賣毒品未遂罪（最高法院96年度台上字第2950號判
    決意旨參照）。核被告附表一編號(一)至(五)、附表二販賣愷他
    命之犯行，係犯毒品危害防制條例第4 條第3 項販賣第三級
    毒品罪；附表一編號(六)部分，被告基於營利之意圖，與乙○○就購買愷他命內容意思表示合致，被告至乙○○住處欲交
    付愷他命而未遂，已達著手實施之地步，是該部分係犯毒品
    危害防制條例第4 條第3 項、第6 項之販賣第三級毒品未遂
    罪。被告所犯以上各罪，犯意各別，行為互殊，應予分論併
    罰。附表一編號(六)部分，被告已著手於販賣第三級毒品犯罪
    行為之實行而不遂，應依刑法第25條第2 項規定減輕其刑。
五、原審因而認被告上開犯罪事證明確，而分別依修正前毒品危
    害防制條例第4 條第3 項、第6 項規定論科，並審酌被告明
    知毒品除嚴重傷害個人身心外，亦足以腐蝕民心國基，僅為
    一己私利，販售愷他命以營利，助長毒品之流通，並戕害他
    人身心，犯後無悔意之態度，並斟酌被告每次販賣數量不多
    等一切情狀，分別量處如附表一、二原審判決主文欄所示之
    刑。又說明按刑法第51條數罪併罰定執行刑之立法方式，採
    限制加重原則，亦即非以累加方式定應執行刑，被告每次犯
    罪手法類似，如以實質累加方式定應執行刑，則處罰之刑度
    顯將超過其行為之不法內涵，違反罪責原則，及考量因生命
    有限，刑罰對被告造成之痛苦程度，係隨刑度增加而生加乘
    效果，非以等比方式增加，是以隨罪數增加遞減刑罰方式，
    當足以評價被告行為不法性之法理（即多數犯罪責任遞減原
    則），而定應執行刑為有期徒刑7 年2 月。又說明按毒品危
    害防制條例第18條第1 項後段應沒入銷燬之毒品，專指查獲
    之施用、持有第三、四級毒品之行政罰而言；倘係查獲之製
    造、運輸、販賣、意圖販賣而持有、以非法方法使人施用、
    引誘他人施用或轉讓之第三、四級毒品，既屬同條例相關法
    條明文規定處罰之犯罪行為，即非該條項應沒入銷燬之範圍
    。又同條例第19條第1 項所定「供犯罪所用或因犯罪所得之
    物」，係指犯第4 條至第9 條、第12條、第13條或第14條第
    1 項、第2 項之罪所用或所得之物，不包括毒品本身在內，
    自不得為第三、四級毒品之沒收依據。同條例對於查獲之製
    造、運輸、販賣、意圖販賣而持有、以非法方法使人施用、
    引誘他人施用及轉讓第三、四級毒品之沒收，並無特別規定
    ，如其行為已構成犯罪，則該毒品即屬不受法律保護之違禁
    物，應回歸刑法之適用（最高法院95年度台上字第911 號判
    決意旨參照）。又按以營利為目的販入毒品，經多次販賣後
    ，持有剩餘毒品被查獲，其各次販賣毒品行為，固應併合處
    罰。惟該持有剩餘毒品之低度行為，應僅為最後一次販賣毒
    品之高度行為所吸收，不另論罪。則就該查獲之剩餘毒品，
    祇能於最後一次之販賣毒品罪宣告沒收銷燬，不得於各次販
    賣毒品罪均宣告沒收銷燬（最高法院97年度台上字第4068號
    、99年度台上字第7 號號判決意旨參照）。依上，本案扣案
    如附表三編號(二)、附表四編號(二)、(四)所示第三級毒品愷他命
    ，均屬違禁物，應依刑法第38條第1 項第1 款之規定，不問
    屬於被告與否，均在被告犯罪事實欄一(六)所示罪刑項下宣告
    沒收；而包裝各該愷他命之夾鏈袋若需與其內毒品完全析離
    ，需耗費成本過鉅，應認其與毒品間已無法析離；而將整體
    視為愷他命，不問屬於犯人與否，併予沒收；至鑑驗耗損之
    毒品部分，因已滅失，毋庸再予宣告沒收。另按毒品危害防
    制條例第19條第1 項關於沒收之規定，係採義務沒收主義，
    犯同條例第4 條至第9 條、第12條、第13條或第14條第1 項
    、第2 項之罪者，其供犯罪所用之物或因犯罪所得之財物，
    且屬犯人所有者，即應依該規定沒收，法院無審酌之餘地，
    並不以專供犯罪所用之物為限（最高法院93年度台上字第13
    60、1365號、92年度台上字第2608號判決意旨參照），且犯
    同條例第4 條之罪者，其供犯罪所用或因犯罪所得之財物應
    予沒收，如全部或一部不能沒收時，追徵其價額或以其財產
    抵償之，該條例第19條第1 項規定甚明，如所得財物為金錢
    而無法沒收時，應以其財產抵償之（最高法院95年度台上字
    第305 號判決意旨參照）。據此，扣案如附表三編號(一)、附
    表四編號(八)所示聯絡本件毒品交易之行動電話，為被告所有
    ，作為販賣毒品之用，應依毒品危害防制條例第19條第1 項
    規定宣告沒收。如附表一編號(一)至(五)、附表二所示被告販賣
    毒品所得共計2,400 元，因未扣案，應依毒品危害防制條例
    第19條第1 項規定宣告沒收之，並諭知如全部或一部不能沒
    收時，以其財產抵償之。另扣案如附表四編號(一)、(三)、(五)、
    (六)、(七)、(九)所示之物，無證據證明與本案被告販賣第三級毒
    品愷他命有關，爰不予宣告沒收。其認事用法，均無違誤，
    量刑亦稱妥適，被告否認犯罪，以上開情詞提起上訴，而指
    摘原審判決不當，為無理由，均應予以駁回。
據上論結，應依刑事訴訟法第368 條，判決如主文。
本案經檢察官陳建年到庭執行職務。
中    華    民    國    99    年    11    月    16    日
                刑事第二庭  審判長法  官  林正雄
                                  法  官  黃壽燕
                                  法  官  邱明弘
以上正本證明與原本無異。
如不服本判決應於收受本判決後10日內向本院提出上訴書狀，其
未敘述上訴理由者，並得於提起上訴後10日內向本院補提理由書
狀（均須按他造當事人之人數附繕本）「切勿逕送上級法院」。
中    華    民    國    99    年    11    月    16    日
                                  書記官  林明威
附錄論罪科刑法條：
毒品危害防制條例第4 條第3 項：
製造、運輸、販賣第三級毒品者，處5 年以上有期徒刑，得併科
新臺幣5 百萬元以下罰金。
前項之未遂犯罰之。
附表一
┌──┬──────┬──────┬───────┬─────┬──┬──────────┐
│編號│時間（民國）│地        點│交 易 方 式   │ 價錢     │數量│原審判決主文        │
│    │            │            │              │（新臺幣）│    │                    │
├──┼──────┼──────┼───────┼─────┼──┼──────────┤
│ (一) │97年12月18日│高雄市三民區│由乙○○以門號│400元     │1包 │丙○○販賣第三級毒品│
│    │下午1 時22分│澄平街附近  │0000000000號行│          │    │，處有期徒刑伍年貳月│
│    │許          │            │動電話與被告持│          │    │。扣案如附表四編號(八)│
│    │            │            │用之門號098976│          │    │所示之物沒收之；未扣│
│    │            │            │3675號行動電話│          │    │案販賣毒品所得新臺幣│
│    │            │            │聯絡購買愷它命│          │    │肆佰元沒收之，如全部│
│    │            │            │。            │          │    │或一部不能沒收時，以│
│    │            │            │              │          │    │其財抵償之。        │
├──┼──────┼──────┼───────┼─────┼──┼──────────┤
│ (二) │98年1 月24日│高雄市苓雅區│由乙○○以門號│400元     │1包 │丙○○販賣第三級毒品│
│    │下午3 時許  │五福一路與光│0000000000號行│          │    │，處有期徒刑伍年貳月│
│    │            │華一路附近陳│動電話與被告持│          │    │。扣案如附表四編號(八)│
│    │            │欣妤租屋處  │用之門號098976│          │    │所示之物沒收之；未扣│
│    │            │            │3675號行動電話│          │    │案販賣毒品所得新臺幣│
│    │            │            │聯絡購買愷它命│          │    │肆佰元沒收之，如全部│
│    │            │            │。            │          │    │或一部不能沒收時，以│
│    │            │            │              │          │    │其財抵償之。        │
├──┼──────┼──────┼───────┼─────┼──┼──────────┤
│ (三) │98年1 月28日│高雄縣鳥松鄉│由乙○○以門號│400元     │1包 │丙○○販賣第三級毒品│
│    │凌晨5 、6 時│山腳路248 巷│0000000000號行│          │    │，處有期徒刑伍年貳月│
│    │許          │16弄5 號陳欣│動電話與被告持│          │    │。扣案如附表四編號(八)│
│    │            │妤住處      │用之門號098976│          │    │所示之物沒收之；未扣│
│    │            │            │3675號行動電話│          │    │案販賣毒品所得新臺幣│
│    │            │            │聯絡購買愷它命│          │    │肆佰元沒收之，如全部│
│    │            │            │。            │          │    │或一部不能沒收時，以│
│    │            │            │              │          │    │其財抵償之。        │
├──┼──────┼──────┼───────┼─────┼──┼──────────┤
│ (四) │98年 1月31日│高雄縣鳥松鄉│由乙○○以住處│400元     │1包 │丙○○販賣第三級毒品│
│    │凌晨零時45分│山腳路248 巷│00-0000000號電│          │    │，處有期徒刑伍年貳月│
│    │許          │16弄5 號陳欣│話與被告持用之│          │    │。扣案如附表四編號(八)│
│    │            │妤住處      │門號0000000000│          │    │所示之物沒收之；未扣│
│    │            │            │號行動電話聯絡│          │    │案販賣毒品所得新臺幣│
│    │            │            │購買愷它命。  │          │    │肆佰元沒收之，如全部│
│    │            │            │              │          │    │或一部不能沒收時，以│
│    │            │            │              │          │    │其財抵償之。        │
├──┼──────┼──────┼───────┼─────┼──┼──────────┤
│ (五) │98年2月1日凌│高雄縣鳥松鄉│由乙○○以住處│400元     │1包 │丙○○販賣第三級毒品│
│    │晨1、2時許  │山腳路248 巷│00-0000000號電│          │    │，處有期徒刑伍年貳月│
│    │            │16弄5 號陳欣│話與被告持用門│          │    │。扣案如附表四編號(八)│
│    │            │妤住處      │號0000000000號│          │    │所示之物沒收之；未扣│
│    │            │            │行動電話聯絡購│          │    │案販賣毒品所得新臺幣│
│    │            │            │買愷它命。    │          │    │肆佰元沒收之，如全部│
│    │            │            │              │          │    │或一部不能沒收時，以│
│    │            │            │              │          │    │其財抵償之。        │
├──┼──────┼──────┼───────┼─────┼──┼──────────┤
│ (六) │98年2月4日凌│高雄縣鳥松鄉│由乙○○以住處│800 元（暫│2克 │丙○○販賣第三級毒品│
│    │晨2時30分許 │山腳路248 巷│電話00-0000000│積欠尚未交│    │未遂，處有期徒刑貳年│
│    │            │16弄5 號陳欣│號與被告持用之│付）      │    │捌月。扣案如附表三、│
│    │            │妤住處      │門號0000000000│          │    │附表四編號(二)、(四)所示│
│    │            │            │號行動電話聯絡│          │    │之物均沒收。        │
│    │            │            │欲購買愷它命，│          │    │                    │
│    │            │            │被告攜帶愷他命│          │    │                    │
│    │            │            │3 包依約前往至│          │    │                    │
│    │            │            │乙○○位於高雄│          │    │                    │
│    │            │            │縣鳥松鄉大華村│          │    │                    │
│    │            │            │山腳路248 巷16│          │    │                    │
│    │            │            │弄5 號住處欲交│          │    │                    │
│    │            │            │付愷他命時，於│          │    │                    │
│    │            │            │尚未交付愷他命│          │    │                    │
│    │            │            │之際，即遭陳欣│          │    │                    │
│    │            │            │妤父母發覺而報│          │    │                    │
│    │            │            │警，被告見狀逃│          │    │                    │
│    │            │            │離，並遺留附表│          │    │                    │
│    │            │            │三所示之物於陳│          │    │                    │
│    │            │            │欣妤住處客廳。│          │    │                    │
└──┴──────┴──────┴───────┴─────┴──┴──────────┘
附表二
┌──┬──────┬──────┬──────┬──────┬──┬──────────┐
│編號│時       間 │地點        │交 易 方 式 │價錢        │數量│原審判決主文        │
│    │            │            │            │（新臺幣）  │    │                    │
├──┼──────┼──────┼──────┼──────┼──┼──────────┤
│ (一) │98年1 月中旬│被告位於高雄│由甲○○聯絡│400元       │1 包│丙○○販賣第三級毒品│
│    │某時        │縣鳳山市新樂│被告持用之門│            │    │，處有期徒刑伍年貳月│
│    │            │街之住處樓下│號0000000000│            │    │。扣案如附表四編號(八)│
│    │            │            │號行動電話購│            │    │所示之物沒收之，未扣│
│    │            │            │買愷它命。  │            │    │案販賣毒品所得新臺肆│
│    │            │            │            │            │    │佰元沒收之，如全或一│
│    │            │            │            │            │    │部不能沒收時，其財抵│
│    │            │            │            │            │    │償之。              │
└──┴──────┴──────┴──────┴──────┴──┴──────────┘
附表三
┌──┬────────────┬───────────┬──────────┐
│編號│物 品 名 稱             │鑑 定 結 果           │沒收與否及沒收依據  │
├──┼────────────┼───────────┼──────────┤
│ (一) │PANTECH 牌手機1支 （序號│                      │手機部分依毒品危害防│
│    │000000000000000號，不含 │                      │制條例第19條第1 項沒│
│    │門號0000000000號SIM卡） │                      │收。另本支手機搭配使│
│    │                        │                      │用之門號0000000000號│
│    │                        │                      │SIM 卡係甲○○申辦，│
│    │                        │                      │借被告使用，業據被告│
│    │                        │                      │、甲○○陳述明確，該│
│    │                        │                      │SIM 卡既為甲○○所有│
│    │                        │                      │，爰不予宣告沒收。  │
├──┼────────────┼───────────┼──────────┤
│ (二) │愷他命3包               │3 包均檢出第三級毒品愷│刑法第38條第1項第1款│
│    │                        │他命成份，驗前淨重分別│                    │
│    │                        │為0.545、0.630、0.587 │                    │
│    │                        │公克；驗後淨重分別為0.│                    │
│    │                        │536 、0.621 、0.578 公│                    │
│    │                        │克。                  │                    │
│    │                        │（高雄市立凱旋醫院98年│                    │
│    │                        │5 月31日高市凱醫驗字第│                    │
│    │                        │10125 號鑑定書-A2 卷第│                    │
│    │                        │28頁）                │                    │
└──┴────────────┴───────────┴──────────┘
附表四
┌──┬────────────┬───────────┬──────────┐
│編號│物   品   名  稱        │鑑 定 結 果           │沒收與否及沒收依據  │
├──┼────────────┼───────────┼──────────┤
│ (一) │方形玻璃Ｋ盤1個         │檢出第三級毒品愷他命成│無證據證明與被告本件│
│    │                        │份                    │販賣第三級毒品愷他命│
│    │                        │（高雄醫學大學附設中和│之關連性，爰不予宣告│
│    │                        │紀念醫院99年5 月25日99│沒收。              │
│    │                        │05-277號鑑定書-A4 卷第│                    │
│    │                        │13頁）                │                    │
├──┼────────────┼───────────┼──────────┤
│ (二) │Ｋ盤上愷他命1包         │檢出第三級毒品愷他命成│刑法第38條第1項第1款│
│    │                        │份，驗前淨重0.056 公克│                    │
│    │                        │，驗後淨重0.046 公克。│                    │
│    │                        │（高雄市立凱旋醫院98年│                    │
│    │                        │5 月31日高市凱醫驗字第│                    │
│    │                        │10125 號鑑定書-A2 卷第│                    │
│    │                        │28頁）                │                    │
├──┼────────────┼───────────┼──────────┤
│ (三) │電話卡片1張（磨碎器）   │檢出第三級毒品愷他命成│無證據證明與被告本件│
│    │                        │份                    │販賣第三級毒品愷他命│
│    │                        │（高雄醫學大學附設中和│之關連性，爰不予宣告│
│    │                        │紀念醫院99年5 月25日99│沒收。              │
│    │                        │05-278號鑑定書-A4 卷第│                    │
│    │                        │14頁）                │                    │
├──┼────────────┼───────────┼──────────┤
│ (四) │愷他命1包               │檢出第三級毒品愷他命成│刑法第38條第1項第1款│
│    │                        │份，驗前淨重0.349 公克│                    │
│    │                        │，驗後淨重0.340 公克（│                    │
│    │                        │原審誤載為340 公克）。│                    │
│    │                        │（高雄市立凱旋醫院98年│                    │
│    │                        │5月31 日高市凱醫驗字第│                    │
│    │                        │10125 號鑑定書-A2 卷第│                    │
│    │                        │28頁）                │                    │
├──┼────────────┼───────────┼──────────┤
│ (五) │吸管提撥器3支           │均檢出第三級毒品愷他命│無證據證明與被告本件│
│    │                        │成份                  │販賣第三級毒品愷他命│
│    │                        │（高雄醫學大學附設中和│之關連性，爰不予宣告│
│    │                        │紀念醫院99年5月25日990│沒收。              │
│    │                        │5-291 至0000-000號鑑定│                    │
│    │                        │書-A4卷第27至29頁）   │                    │
├──┼────────────┼───────────┼──────────┤
│ (六) │夾子1支                 │檢出第三級毒品愷他命成│無證據證明與被告本件│
│    │                        │份                    │販賣第三級毒品愷他命│
│    │                        │（高雄醫學大學附設中和│之關連性，爰不予宣告│
│    │                        │紀念醫院99年5 月25日99│沒收。              │
│    │                        │05-279號鑑定書-A4 卷第│                    │
│    │                        │15頁）                │                    │
├──┼────────────┼───────────┼──────────┤
│ (七) │殘渣袋10個              │均檢出第三級毒品愷他命│無證據證明與被告本件│
│    │                        │成份                  │販賣第三級毒品愷他命│
│    │                        │（高雄醫學大學附設中和│之關連性，爰不予宣告│
│    │                        │紀念醫院99年5月25日990│沒收。              │
│    │                        │5-281至0000-000號鑑定 │                    │
│    │                        │書-A4卷第17至26頁）   │                    │
├──┼────────────┼───────────┼──────────┤
│ (八) │ANY CALL牌手機1 支（序號│                      │毒品危害防制條例第19│
│    │000000000000000 ，含門號│                      │條第1 項            │
│    │0000000000號SIM卡1張）  │                      │                    │
├──┼────────────┼───────────┼──────────┤
│ (九) │Ｋ盤（菸盒）1個         │檢出第三級毒品愷他命成│無證據證明與被告本件│
│    │                        │份                    │販賣第三級毒品愷他命│
│    │                        │（高雄醫學大學附設中和│之關連性，爰不予宣告│
│    │                        │紀念醫院99年5 月25日99│沒收。              │
│    │                        │05-280號鑑定書-A4 卷第│                    │
│    │                        │16頁）                │                    │
└──┴────────────┴───────────┴──────────┘
附表五：
 ┌─┬───────┬───────────┬─────────┬───┐
 │編│ 日期時間     │                      │       出處       │ 備註 │
 │號│              │       電話號碼       │A2卷（98偵9801卷）│      │
 │  │              │                      │（下同）          │      │
 │  │              ├─────┬─────┼────┬────┤      │
 │  │              │   發話   │   受話   │        │        │      │
 ├─┼───────┼─────┼─────┼────┼────┼───┤
 │(一)│97年12月18日  │0000000000│0000000000│97頁    │135頁反 │附表一│
 │  │下午1時6分許  │          │          │        │        │編號(一)│
 │  │至同時22分許  │          │          │        │        │      │
 │  │（計2通）     │          │          │        │        │      │
 ├─┼───────┼─────┼─────┼────┼────┼───┤
 │(二)│98年1月24日   │0000000000│0000000000│117     │256頁反 │附表一│
 │  │下午1時32分許 │          │          │至118頁 │至258頁 │編號(二)│
 │  │至3時53分許   │          │          │        │        │      │
 │  │（計16通）    │          │          │        │        │      │
 ├─┼───────┼─────┼─────┼────┼────┼───┤
 │(三)│98年1 月28日凌│0000000000│0000000000│190頁反 │140頁反 │附表一│
 │  │晨5 時36分許至│          │          │        │        │編號(三)│
 │  │同時48分許（計│          │          │        │        │      │
 │  │3通 ）        │          │          │        │        │      │
 ├─┼───────┼─────┼─────┼────┼────┼───┤
 │(四)│98年1月31日   │00-0000000│0000000000│130     │147     │附表一│
 │  │凌晨0時0分許  │          │          │至同頁反│至同頁反│編號(四)│
 │  │至同時45分許  │          │          │        │        │      │
 │  │（計10通）    │          │          │        │        │      │
 ├─┼───────┼─────┼─────┼────┼────┼───┤
 │(五)│98年2月1日    │00-0000000│0000000000│130頁反 │149頁反 │附表一│
 │  │凌晨0時56分許 │          │          │        │        │編號(五)│
 │  │至同時同分許  │          │          │        │        │      │
 │  │（計2通）     │          │          │        │        │      │
 ├─┼───────┼─────┼─────┼────┼────┼───┤
 │(六)│98年2月4日    │00-0000000│0000000000│130頁反 │39頁反  │附表一│
 │  │凌晨1時19分許 │          │          │至131頁 │至40頁  │編號(六)│
 │  │至2時30分許   │          │          │        │        │      │
 │  │（計20通）    │          │          │        │        │      │
 └─┴───────┴─────┴─────┴────┴────┴───┘

司法院資訊處製作；財團法人民間司法改革基金會備份。
